【裁判字號】    97,訴,212
【裁判日期】    970421
【裁判案由】    商標評定
【裁判全文】
臺北高等行政法院裁定
                                     97年度訴字第00212號
原      告  振吉電化廠股份有限公司
代  表  人  甲○○（董事長）
訴訟代理人  劉法正  律師
            楊祺雄  律師（兼送達代收人）
被      告  經濟部智慧財產局
代  表  人  王美花（局長）住同上
送達代收人  乙○○
參  加  人  電光企業股份有限公司
代  表  人  甲○○（董事長）
上列原告與被告間因商標評定事件，應命參加人獨立參加訴訟，
本院裁定如下：
    主  文
電光企業股份有限公司應獨立參加本件被告之訴訟。
    理  由
一、按行政法院認為撤銷訴訟之結果，第三人之權利或法律上利
    益將受損害者，得依職權命其獨立參加訴訟，行政訴訟法第
    42條第1項定有明文。
二、原告前於民國（下同）90年3 月16日以「TENCO 及圖二（彩
    ）」商標作為其註冊第10880 號「電光牌及圖（紅色）」商
    標之聯合商標，指定使用於當時商標法施行細則第49條所定
    商品及服務分類表第11類之「爐台、流理台、調理台、洗滌
    槽、電壺、電碗、電火鍋、電扇、電鍋、電冰箱、烘碗機、
    電熱水瓶、飲水機、濾水器、開飲機、純水器、熱水器、電
    熱水器、太陽能熱水器、瓦斯爐、排油煙機、電磁爐、除濕
    機、冷氣機、電子空氣芳香器、電暖爐、蒸氣浴機、三溫暖
    機、浴缸、小便池、小便斗、馬桶座、馬桶蓋、抽水馬桶、
    馬桶水箱，盥洗台、洗手台、淋浴沖水器、電話式蓮蓬頭、
    附沖洗之馬桶座、附烘乾裝置馬桶座、淋浴間用消毒劑散發
    器、流動廁所（已設衛生器具）、浴室隔板、盥洗室用烘手
    機、水龍頭、落水頭、濾水頭、雙口龍頭、水箱零件、水龍
    頭過濾器」商品，向被告申請註冊，經其准列為註冊第9987
    55號商標（商標權期間：91年5 月16日至99年8 月31日）並
    發給註冊證。嗣電光企業股份有限公司於92年8 月26日以該
    註冊商標有違註冊時商標法第37條第12、13、14款之規定，
    對之申請評定。適逢92年11月28日現行商標法修正公布施行
    ，該聯合商標依法視為獨立之註冊商標；復依現行商標法第
    91條第1 項規定：本法修正施行前，已申請或提請評定，尚
    未評決之評定案件，以本法修正施行前及本法修正施行後之
    規定均為違法事由為限，始撤銷其註冊；其程序依修正後之
    規定辦理。本件原申請評定主張之條款業經修正為商標法第
    23條第1 項第13、14款。案經被告審查，認註冊第998755號
    商標有違修正前商標法第37條第12款及現行商標法第23條第
    1 項第13款之規定，乃以95年2 月3 日中台評字第920334號
    商標評定書為該商標之註冊應予撤銷之處分。原告除旋即於
    95年2 月22日就該商標所指定使用之商品，向被告申請分割
    商標權，且對原處分表示不服，提起訴願。嗣註冊第998755
    號商標經被告依原告申請，以95年6 月15日（95）智商0269
    字第09580243350 號函核准分割為註冊第0000000 號及第00
    00000 號商標。訴經經濟部認註冊第0000000 號「TENCO 及
    圖二（彩）」商標與據爭註冊第545495號「電光及圖」、第
    79084 、79086 號「電光牌及圖」等諸商標間之商標近似程
    度及商品類似程度等相關因素，以具有普通知識經驗之消費
    者，於購買時施以普通所用之注意，可能會有所混淆而誤認
    二造商標來自同一來源或雖不相同但有關聯之來源，應有致
    相關消費者產生混淆誤認之虞，固有前揭法條規定之適用。
    然另一註冊第0000000 號「TENCO 及圖二（彩）」商標所指
    定使用於爐台、流理台、調理台、洗滌槽、熱水器、電熱水
    器、太陽能熱水器、瓦斯爐、蒸氣浴機、三溫暖機等商品，
    核與據爭諸商標所指定使用之商品相較，是否屬同一或類似
    之商品，被告於原處分中並未予以審查，是否仍有首揭法條
    規定之適用，即生疑義，乃以95年10月13日經訴字第095061
    80500 號訴願決定書，將原處分撤銷。案經被告依經濟部前
    揭訴願決定撤銷意旨就分割後各商標重為審查，認註冊第00
    00000 號商標有註冊時商標法第37條第12款及現行商標法第
    23條第1 項第13款規定之適用，以96年8 月24日中台評字第
    960242號商標評定書為「第0000000 號『TENCO 及圖二（彩
    ）』商標之註冊應予撤銷」之處分。原告不服，提起訴願，
    經遭駁回，遂向本院提起行政訴訟。本件判決之結果，倘認
    原處分及訴願決定應予撤銷，電光企業股份有限公司之權利
    或法律上之利益將受損害，本院自得依前開條文之規定，命
    電光企業股份有限公司獨立參加本件訴訟，爰裁定如主文。
中    華    民    國    97    年     4    月   21     日
                       臺北高等行政法院第三庭
                                 審判長法  官  姜素娥
                                       法  官  楊莉莉
                                       法  官  陳心弘
上為正本係照原本作成。
不得聲明不服。
中    華    民    國    97    年     4    月   21     日
                                       書記官  王英傑


司法院資訊處製作；財團法人民間司法改革基金會備份。
